【裁判字號】    95,交聲,152
【裁判日期】    951130
【裁判案由】    違反道路交通管理處罰條例聲明異議
【裁判全文】
臺灣桃園地方法院刑事交通事件裁定     95年度交聲字第152號
原處分機關  交通部公路總局新竹區監理所中壢監理站
異  議  人
即受處分人  甲○○
上列異議人即受處分人因違反道路交通管理處罰條例案件，對於
交通部公路總局新竹區監理所中壢監理站94年12月29日所為之裁
決處分（裁決字號：壢監裁罰字第裁53-AG0000000號）聲明異議
，本院裁定如下：
    主  文
原處分撤銷。
甲○○汽車駕駛人，行經有燈光號誌管制之交岔路口闖紅燈，處
罰鍰新臺幣貳仟柒佰元，並記違規點數參點。
    理  由
一、異議人於民國94年7 月3 日7 時29分，駕駛其所有車牌號碼
    U2-2011 號自用小客車行經臺北市○○區○○路2 段250 巷
    口往內湖方向闖紅燈違規，為臺北市政府警察局交通警察大
    隊拍照存證後逕行舉發，依道路交通管理處罰條例第53條第
    1 項之規定，製發北市警交大字第AG0000000 號舉發違反道
    路交通管理事件通知單（下稱舉發通知單），並將舉發通知
    單交付郵政機關為送達，並以受處分人之住所地址即桃園縣
    楊梅鎮○○○街路2 巷3 弄5 號為應送達處所，惟因郵政機
    關人員送達於上址時，因不獲會晤應受送達人本人，亦無受
    領文書之同居人、受僱人或應送達處所之接收郵件人員等代
    收人得代為收受，嗣因招領逾期，由郵政機關退回原舉發機
    關後，原舉發機關乃將前開舉發通知單交由郵政機關於94年
    8 月24日寄存於楊梅郵局招領以為送達。惟受處分人並未到
    案陳述不服舉發或繳納罰鍰，原處分機關以異議人違規事實
    明確，已逾應到案日期，而於94年12月29日以壢監裁字第裁
    53AG-0000000號裁決書裁處罰鍰新臺幣（下同）5,400 元，
    裁決書並於95年1 月5 日送達於異議人，有前述舉發通知單
    、裁決書暨送達證書在卷足稽。
二、異議人異議意旨如附件。
三、經查：
（一）異議人對於前開時、地因「闖紅燈」違規，遭警逕行舉發
      之事實並不爭執（見異議人95年3 月15日聲明異議狀），
      且有上開違規通知單附卷可佐，是異議人確有如原處分書
      所載之違規事實，堪以認定。又本件舉發違反道路交通管
      理事件通知單及裁決書之送達地址「桃園縣楊梅鎮○○○
      街2 巷3 弄5 號」確為異議人甲○○之戶籍地址，故異議
      人之應受送達處所為前開地址亦無違誤，核先敘明。
（二）按行為後法律或自治條例有變更者，適用行政機關最初裁
      處時之法律或自治條例。但裁處前之法律或自治條例有利
      於受處罰者，適用最有利於受處罰者之規定，行政罰法第
      5 條定有明文。道路交通管理處罰條例異議人行為後，於
      94年12月28日修正，於95年7 月1 日施行，其中第53條除
      增訂第2 項關於紅燈右轉之處罰外，關於汽車駕駛人，行
      經有燈光號誌管制之交岔路口闖紅燈之處罰，於修正前後
      並無變更；又同條例第63條第1 項第3款 規定汽車駕駛人
      有同條例第53條情形之一者，記違規點數3 點，於修正後
      並無變更，揆諸前開說明，應適用行政機關最初裁處時之
      法律即修正前之規定，核先敘明。
（三）次按汽車駕駛人，行經有燈光號誌管制之交岔路口闖紅燈
      者，處新臺幣1,800 元以上5,400 元以下罰鍰，修正前道
      路交通管理處罰條例第53條第1 項訂有明文，其罰鍰之數
      額既有不同，足見裁決機關應依不同之狀況而為適當之裁
      罰。而對於何種情形應為何程度之裁罰，主管機關對此訂
      有違反道路交通管理事件統一裁罰基準及處理細則，以為
      處分機關據以裁罰之標準。依該裁罰基準表所示，小型車
      違反道路交通管理處罰條例第53條規定之統一裁罰基準分
      為：1.期限內繳納或到案聽候裁決者，處罰鍰2,700 元，
      2.逾越應到案期限15日內，繳納罰鍰或到案聽候裁決者，
      處罰鍰3,600 元，3.逾越應到案期限15日以上30日以內，
      繳納罰鍰或到案聽候裁決者，處罰鍰4,500 元，4.逾越應
      到案期限30日以上繳納罰鍰或逕行裁決者，處罰鍰5,400
      元。裁決機關應依上開基準表所列之情形，分別不同之狀
      況而裁處罰鍰，並非全然皆裁處數額相同之罰鍰。另按違
      反道路交通管理事件統一裁罰基準及處理細則第48 條 第
      1 項規定：違反道路交通管理事件，行為人認為舉發之事
      實與違規情形相符者，得於接獲通知單後，親自或委託他
      人持該通知單，不經裁決向指定之處所，逕依裁罰基準執
      行並繳納罰鍰結案。行為人於違規後，既得持通知單向指
      定處所逕行繳納罰鍰，且其繳納之罰鍰復有輕重之分，故
      該違規通知單之送達或交付於違規人之權益即形重要。為
      保障違規人免於受最重之處罰，故於行為人違規後，舉發
      單位即應將違規通知單送達或交付與違規人，俾違規人得
      以持該通知單向指定之處所，於限期限內自動繳納罰鍰或
      到案聽候裁決，而得以法定最低罰鍰數額結案。經查，本
      案舉發異議人前開違規事實之臺北市政府警察局北市警交
      大字第AG0000000 號舉發違反道路交通管理事件通知單，
      其所載之應到案日期為94年8 月12日前，舉發單（含採證
      照片）經舉發單位係先以郵局掛號郵寄方式送達於異議人
      應受送達處所即桃園縣楊梅鎮○○○街2 巷3 弄5 號，因
      於送達處所無人簽收，亦無受領文書之同居人、受僱人，
      或接收郵件人員，郵局以「招領逾期」退件。舉發單位復
      於同年月19日以掛號函件第2575 63 號送達至異議人位於
      桃園縣楊梅鎮○○○街2 巷3 弄5 號住所，亦因送達處所
      無人簽收，亦無受領文書之同居人、受僱人，或接收郵件
      人員，故於同年月24日將舉發單寄存送達於楊梅郵局，並
      作送達通知書2 份，1 份黏貼於應受送達人營業所門首，
      另1 份置於送達處所信箱或其他適當位置，以為送達，此
      有送達證書影本1 紙在卷足憑。由前可知，本案舉發單並
      未於所載應到案日前合法送達予異議人，異議人顯無法依
      本案舉發單所載之應到案日期前到案繳交罰鍰，致異議人
      未能依違反道路交通管理事件統一裁罰基準及處理細則第
      48條第1 項規定，於期限內繳納或到案聽候裁決，於異議
      人之權益非無影響。如異議人收受舉發通知單後於期限內
      繳納或到案聽候裁決者，依該裁罰基準表所示其處罰之數
      額為2,700 元，而非5,400 元。本件原處分機關於異議人
      未受合法通知其應到案日期、處所、繳納期限前，即以異
      議人逾期未到案而逕裁決異議人5,400 元之罰鍰，且漏未
      依同條例第63條第1 項第3 款規定記違規點數3 點，亦有
      未合，其所為處分即有不當，異議人聲明異議，非無理由
      。原處分既有不當，即應由本院將原處分撤銷。
（四）末按交通法庭認為聲明異議有理由或聲明異議雖無理由而
      原處分不當或違法者，應以裁定將原處分經聲明異議部分
      撤銷並自為裁定。但因原處分機關無管轄權而撤銷者，應
      移送有管轄權之機關。此道路交通案件處理辦法第20條定
      有明文。是某甲如未曾收受舉發違反道路交通管理事件通
      知單，則舉發違規之送達程序即有瑕疵，其致某甲喪失於
      收受前開通知單後15日內自動依最低額繳納罰鍰之利益，
      則裁決機關嗣後之裁決處分即難認為適法，某甲之異議既
      有理由，依上規定，交通法庭除撤銷原處分外，並應自為
      裁罰（臺灣高等法院暨所屬法院90年法律座談會刑事類提
      案第24號參照），本件原舉發機關未將舉發通知單合法送
      達予異議人，致異議人喪失於收受前開通知單後15日內自
      動依最低額繳納罰鍰之利益，異議人聲明異議有理由，故
      本院除撤銷原處分外，並應自為裁罰。查異議人確有前開
      違規事件，已如前述，爰依道路交通管理處罰條例第53條
      規定諭知裁處罰鍰2,700 元，及依同條例第63條第1 項第
      3 款規定記違規點數3 點。
據上論斷，應依道路交通安全管理處罰條例第87條第2 項，道路
交通案件處理辦法第20 條前段，裁定如主文。
中    華    民    國    95    年    11    月    30    日
                          交通法庭法  官  何燕蓉
以上正本證明與原本無異。
如不服本裁定，應於裁定送達後5 日內向本院提出抗告狀。
                                  書記官  許弘樺
中    華    民    國    95    年    12    月    5     日


司法院資訊處製作；財團法人民間司法改革基金會備份。
